【裁判字號】    97,上易,1012
【裁判日期】    980317
【裁判案由】    侵權行為損害賠償
【裁判全文】
臺灣高等法院民事判決                97年度上易字第1012號
上  訴  人  乙○○
訴訟代理人  陳化義律師
被  上訴人  甲○○
上列當事人間因回侵權行為損害賠償事件，上訴人對於中華民國
97年10月24日臺灣臺北地方法院97年度訴字第398號第一審判決
提起上訴，本院於98年3月3日言詞辯論終結，判決如下：
  主  文
上訴駁回。
第二審訴訟費用由上訴人負擔。
  事實及理由
一、被上訴人起訴主張：伊受僱於上訴人開設於臺北市大安區○
    ○○路○段78號之「祥饌小吃坊」擔任廚師，上訴人於民國
    （下同）95年7月間委請原審共同被告簡濃承將上址餐館3樓
    廚房之烤箱移至1樓使用，詎簡濃承於施作過程疏未將1樓連
    接至3樓之桶裝瓦斯筒管線切口封閉，且上訴人為上開餐館
    之負責人，本應監督簡濃承將管線切口封閉、進行驗收，以
    確保工作環境之安全，亦疏於驗收，未查知前揭管線漏氣之
    危險，迨95年7月12日上午11時許，伊於上開餐館3樓樓梯旁
    牆角之飯鍋工作時，因不知情之餐館員工開啟1樓瓦斯開關
    ，火苗接觸瓦斯引起氣爆而燒傷，致伊受有頭頸部、左右上
    肢及左膝蓋2至3度燒傷（佔總體表面積12%）等傷害，共支
    出醫療費用新臺幣（下同）19萬4,628元、不能工作所受薪
    資損害48萬元及精神慰撫金100萬元。爰依侵權行為法律關
    係請求上訴人及簡濃承連帶如數賠償上開金額本息等情。原
    審判命上訴人應給付被上訴人48萬5,128元，及自97年6月24
    日起至清償日止，按年息5%計算之利息，並依職權為假執行
    之宣告，另駁回被上訴人其餘之訴。被上訴人就其敗訴部分
    ，未據聲明不服，此部分已告確定；上訴人對其敗訴部分聲
    明不服，提起上訴，被上訴人對其上訴則聲明：(一)上訴駁回
    ；(二)訴訟費用由上訴人負擔。
二、上訴人則以：伊委請簡濃承至上址餐館3樓廚房施工安裝新
    爐台，詎簡濃承於95年7月10日安裝時，疏於督促其員工黃
    傳興拆除舊爐台切下管線切口後，封閉液態瓦斯（即桶裝瓦
    斯）管線切口，以避免瓦斯外洩，致釀成氣爆，被上訴人受
    傷與伊無關，且伊已賠償被上訴人12萬2,000元等語，資為
    抗辯，並於本院聲明：(一)原判決就上訴人應給付被上訴人48
    萬5,128元及自97年6月24日起至清償日止，按年息5%計算之
    利息部分廢棄，並駁回該部分在第一審之訴及假執行之宣告
    ；(二)第一、二審訴訟費用由被上訴人負擔。
三、兩造不爭之事實：
    (一)上訴人為上址餐館之負責人，且為勞工安全衛生法所稱之
      雇主，被上訴人為上訴人僱佣之廚師。
    (二)上訴人於95年7月間向簡濃承訂購爐具，由簡濃承負責在
      上址餐館3樓安裝新爐具及定位，並由簡濃承及其員工黃
      傳興將舊有桶裝瓦斯管線末端切斷，未封閉舊有瓦斯管線
      切口。
    (三)95年7月12日上午11時許，上開餐館不知情員工重新開啟1
      樓屋外防火巷牆壁上之瓦斯開關，瓦斯循管線上升至3樓
      ，致甫於3樓開啟新爐具使用之被上訴人，因火苗接觸瓦
      斯引起氣爆而受有頭頸部、左右上肢及左右膝蓋2至3度燒
      傷（佔總體表面積12%）。
四、兩造爭執要旨：(一)上訴人是否有侵權行為之事實？(二)被上訴
    人得請求之損害賠償金額若干？茲分述之：
    (一)上訴人有侵權行為之事實：
      上訴人辯稱：伊非專業人員，不知上開瓦斯管線拆除切口
      是否封閉，係將安裝廚具及拆除管線工作交由原審共同被
      告簡濃承施作，舊有瓦斯管線切口未封閉應係簡濃承之過
      失云云。惟查：上訴人於另案刑事審理時證稱：「（那天
      更換爐具的時候，或是更換瓦斯管線，從頭到尾你是否全
      程在場？）我有在場」、「（切口沒有封閉，完工之後有
      無看到？）我有看到」、「（那時候完工之後，你看到切
      口沒有封閉，有無告訴簡濃承？）我那時不知道瓦斯管線
      是從樓下的瓦斯筒接上來的，我本身也不知道，我那時候
      認為簡濃承訴人是專業的，我是委託他們處理」、「（簡
      濃承他們在拆除舊的爐具時候或之前，有無去勘查整棟樓
      的瓦斯管線的走向情形？）有」、「（如何知道？）我有
      與簡濃承他們一起去看」（見原法院97年度易字第657號
      刑事卷第68、72頁）；又證人黃傳興於另案證稱：「我在
      進行液態瓦斯管線拆除時，曾詢問告訴人（指上訴人）確
      認液態瓦斯已關閉後才施工，我當時在現場所拆裝的液態
      瓦斯管線只有位於圖9照片（即96他字第504號偵卷第58頁
      ）所示新爐具下方的瓦斯管線，且切口只有1個，並未動
      到同照片上綠色箭頭所示高湯爐舊爐具下方的管線，因為
      我們本身沒有作新爐具配接，我就詢問乙○○這部分怎麼
      處理，乙○○說後續他會處理，所以我印象中後來就沒有
      作任何配接動作」等語明確（見原法院97年度易字第657
      號刑事卷第65頁）。參諸乙○○於進行液態瓦斯管線拆除
      施工時，能明確答覆原有液態瓦斯業已關閉（見原法院卷
      第89、90頁），核與簡濃承於刑案結稱：「原本的瓦斯如
      果我們要拆裝，一定會問原來的瓦斯是否有關掉，乙○○
      說有，我們才敢去施工，我沒有去關閉開關」等語（見原
      法院96年度易字第1273號刑事卷第38頁反面），大抵相符
      ，足見上訴人對於上開餐館原有液態瓦斯管線之走向、開
      關位置，及證人黃傳興進行液態瓦斯管線拆除後切口未封
      閉等情，均知之甚稔，益見上訴人辯稱：不知液態瓦斯管
      線切口未封閉，亦不知該管線係連接至樓下之瓦斯桶云云
      ，不足採信。按雇主對於防止爆炸性、發火性等物質引起
      之危害，應有符合標準之必要安全衛生設備，勞工安全衛
      生法第5條第1項第2款定有明文，上訴人客觀上並無不能
      注意之情事，竟疏未注意上開舊有瓦斯管線切口未封閉，
      致被上訴人使用瓦斯爐具引發氣爆而受傷，難謂其無疏失
      ；又上訴人因業務過失傷害，經原法院以96年度易字第
      1273號刑事判決拘役50日，減為拘役25日，並得易科罰金
      確定在案，亦有該判決書可考（見原法院卷第15至17頁）
      ，併經本院調閱刑事卷宗查閱無訛，故上訴人上開所辯，
      委無可採。上訴人因過失而致被上訴人受傷，其過失與被
      上訴人之受傷間，有相當因果關係，上訴人侵權行為之事
      實，堪以認定。
    (二)上訴人應負侵權行為損害賠償責任，其金額為：
      1.按因故意或過失，不法侵害他人之權利者，負損害賠償
        責任；違反保護他人之法律，致生損害於他人者，負賠
        償責任；不法侵害他人之身體或健康者，對於被害人因
        此喪失或減少勞動能力或增加生活上之需要時，應負損
        害賠償責任；又不法侵害他人之身體、健康者，被害人
        雖非財產上之損害，亦得請求賠償相當之金額，民法第
        184條第1項前段、第2項前段、第193條第1項、第195條
        第1項分別定有明文。而勞工安全衛生法所稱之雇主，
        謂事業主或事業之經營負責人，雇主對於防止爆炸性、
        發火性等物質引起之危害，應有符合標準之必要安全衛
        生設備，勞工安全衛生法第2條第2項及第5條第1項第2
        款定有明文。查上訴人為上址餐館之負責人，並為勞工
        安全衛生法所稱之雇主，依勞工安全衛生法第5條第1項
        第2款之規定，為防止爆炸性、發火性等物質引起之危
        害，有提供必要安全衛生設備供勞工使用，以避免勞工
        之身體、健康遭受危害之注意義務，且依當時換裝爐具
        情形，並無不能注意之情事，竟疏未注意確認封閉舊有
        液態瓦斯管線切口，未能提供符合標準之必要安全衛生
        設備，違反上開保護他人之法律，致瓦斯外洩引發氣爆
        ，使被上訴人受有傷害，其過失行為與被上訴人所受上
        開傷害之結果間，顯有相當因果關係，是被上訴人主張
        乙○○應負侵權行為損害賠償責任，自屬有據。茲就被
        上訴人得請求上訴人賠償之金額，分述如下：
      醫療費用部分：
      被上訴人主張醫療費用及購買彈性衣、左旋Ｃ套裝組等物
      品共支出19萬4,628元，業據提出台大醫院醫療收據、陽
      光基金會收據等件為證（見附民卷第8至20頁、原審卷第
      58至74頁），依被上訴人燒傷佔身體總表面積16％，此有
      台大醫院校附醫秘字第0970001551號函可稽（見同前卷第
      42頁），購買彈性衣等物品，應為復健療傷所必須，復為
      上訴人所不爭執（見同前卷第25頁背面、第89、90頁），
      則被上訴人請求上述醫療費用及增加生活需要費用，應予
      准許。
      不能工作之損失部分：
      被上訴人主張原先擔任廚師每月薪資4萬5,000元，自事故
      發生無法擔任原本廚師工作達10月又25天，自應賠償該期
      間不能工作之損失云云，為上訴人所否認。經查：被上訴
      人因顏面頸部兩側上肢2-3度燒傷，佔身體總表面積16％
      ，導致部分兩側前臂接受皮膚移植手術，自95年7月12日
      起至97年4月23日止，先後8次住院治療，並行燒傷清創手
      術、疤痕重整手術、組織擴張器植入手術、疤痕切除術及
      組織擴張器復位術、組織擴張器宜除及左右肘疤痕切除術
      、組織擴張器植入極右肘疤痕切除術及傷口血塊清除手術
      、右前臂前進皮瓣手術及右肘疤痕切除術，住院期間計72
      日，各有台大醫院出具診斷證明書可稽（見同前卷第52頁
      、附民卷第21至23頁、原審卷第55至57頁），是被上訴人
      主張上開期間不能工作，自屬有據。又依被上訴人傷勢判
      斷，應可從事切菜、煮菜等廚房工作或一般端菜、擺碗之
      工作，惟廚房高溫會使植皮部位或疤痕不舒服，故被上訴
      人不宜於廚房工作，此有台大醫院前揭函文可參（見原審
      卷第42頁）。上訴人辯稱：被上訴人受傷後，伊願以相同
      工資聘僱被上訴人在外場從事端盤、擺碗等工作，遭被上
      訴人拒絕等情，為被上訴人所不爭執（見原審卷第38頁反
      面、第51 頁），應信屬實，是扣除被上訴人上開近2個半
      月住院期間，被上訴人不能領取工作報酬係因其自由意志
      拒絕工作，要非因上訴人上開侵權行為而不能工作，自不
      得請求賠償。故被上訴人請求不能工作之損失11萬2,500
      元（計算式：45,000×2.5＝112,500）為有理由，應予准
      許。
      慰撫金：按慰藉金之多寡，應斟酌雙方之身分、地位、
        資力與加害之程度及其他各種情形核定相當之數額。其
        金額是否相當，自應依實際加害情形與被害人所受之痛
        苦及雙方之身分、地位、經濟狀況等關係決定之，最高
        法院85年度台上字第460號判決可資參照。查被上訴人
        因上訴人之侵權行為而致受有上開傷害，需經多次手術
        治療、復健，肉體、精神上受有極大痛苦，原法院斟酌
        被上訴人本為廚師，月薪4萬5,000元，名下有汽車1輛
        ；上訴人經營餐館，名下有不動產7筆，財產總額822萬
        9,284元，兩造名下均無其他財產等情，各有稅務電子
        閘門財產所得調件明細表足參（見原審卷第91至92頁、
        第98頁），暨兩造之身分地位、上訴人所為侵權行為情
        事等實際狀況，認被上訴人請求給付慰撫金100萬元，
        尚屬過高，應核減為30萬元，尚屬允洽。
      2.基上，被上訴人因上訴人不法侵害行為所受之損害共計
        為60萬7,128元（計算式：300,000＋112,500＋194,628
        ＝607,128）。又上訴人乙○○抗辯：已給付被上訴人
        12 萬2,000元，為被上訴人所不爭執（見本院卷第51頁
        ），應予扣除，故被上訴人請求上訴人乙○○賠償48萬
        5,128元（計算式：607,128－122,000＝485,128），即
        屬有據。
五、綜上所述，本件被上訴人依侵權行為之法則，求為判命上訴
    人給付48萬5,128元本息，為無不當，應予准許，原審判決
    被上訴人勝訴，核無不合，上訴論旨仍執陳詞斤斤指摘原判
    決不當，聲明廢棄改判為無理由，應予駁回上訴。
六、本件上訴人聲請訊問證人簡濃承與上訴人對質並送測謊云云
    ，然查簡濃承為一審共同被告，其於原法院審理時業已到庭
    ，又簡濃承於刑事偵審中，對本件事實之發生經過均陳述路
    綦詳，本院已調取刑事全卷供兩造閱覽參攷，簡濃承應有之
    供詞均已在刑事偵審或原審卷內，且簡濃承因業務過失傷害
    部分，業經判決無罪確定在案（見本院97年度上易字第1731
    號刑事判決），上訴人仍請求傳訊簡濃承，本院認為並無必
    要，併此敘明。至於兩造其餘之攻防方法經審酌後，認與判
    決結果無影響，無庸逐一論述，併此敘明。
七、據上論結，本件上訴為無理由，依民事訴訟法第449條第1項
    、第78條，判決如主文。
中    華    民    國    98    年    3     月    17    日
                  民事第15庭
                      審判長法  官  郭松濤
                            法  官  黃國忠
                            法  官  陳雅玲
正本係照原本作成。
不得上訴。
中    華    民    國    98    年    3     月    17    日
                            書記官  方素珍


司法院資訊處製作；財團法人民間司法改革基金會備份。
